【裁判字號】    92,訴,283
【裁判日期】    921204
【裁判案由】    侵權行為損害賠償
【裁判全文】
臺灣彰化地方法院民事判決  九十二年度訴字第二八三號
    原      告  丙○○
                乙○○○
    共      同
    訴訟代理人  楊振芳律師
    複  代理人  李淵源律師
    被      告  甲○○      .
右當事人間請求侵權行為損害賠償事件，原告提起附帶民事訴訟，經本院刑事庭裁定
移送民事庭（九十一年度交附民字第八號），本院於民國九十二年十一月二十日言詞
辯論終結，判決如左：
    主      文
原告之訴及假執行聲請均駁回。
訴訟費用由原告負擔。
    事      實
甲、原告方面：
一、聲明：
（一）被告應給付原告丙○○新台幣（下同）一百九十二萬九千七百七十元，給付原
      告乙○○○一百五十萬元，及均自起訴狀繕本送達之翌日起至清償日止，按年
      息百分之五計算之利息。
（二）願供擔保，請准宣告假執行。
二、陳述：
（一）原告之被繼承人陳媽鍊（下稱陳媽鍊）於民國（下同）八十九年八月五日十九
      時三十分許，騎乘車號ＫＲＯ－三八六號機車沿彰化縣芳苑鄉○○路、由二林
      鎮往芳苑鄉方向行駛至斗苑路三合段與斗苑路三合段七十三巷交叉口時，見對
      面車道無來車，遂欲左轉進入同段七十三巷，詎被告駕駛車號ＥＴ－七一九Ｏ
      自用小貨車沿彰化縣芳苑鄉○○路、由芳苑鄉往二林鎮方向行駛，違規高速行
      駛，過失撞及陳媽鍊所騎乘之機車，致陳媽鍊因此傷重不治死亡。按因故意或
      過失，不法侵害他人之權利者，負損害賠償責任；不法侵害他人致死者，對於
      支出醫療及增加生活上之需要之費用或殯葬費之人，亦應負損害賠償責任；不
      法侵害他人致死者，被害人之父、母、子、女及配偶，雖非財產上之損害，亦
      得請求賠償相當之金額，民法第一百八十四條第一項前段、第一百九十二條第
      一項、第一百九十四條分別定有明文。是陳媽鍊因被告之侵權行為致死，原告
      分別為陳媽鍊之子、女，各依上揭規定請求被告賠償慰撫金各一百五十萬元，
      原告丙○○另支出殯葬費計四十二萬九千七百七十元，亦一併請求被告賠償。
（二）按刑事訴訟所調查之證據，及刑事訴訟判決所認定之事實，非當然有拘束民事
      訴訟判決之效力；刑事法院對於被告有無不法行為之判斷，於獨立民事訴訟之
      裁判時，不受拘束，故如當事人就此有所爭執時，民事法院仍應調查其提出之
      證據予以斟酌認定，不得專以刑事有罪判決為唯一依據；刑事判決所為之認定
      ，於獨立民事訴訟之裁判本不受其拘束，上訴人所提之附帶民訴，既因裁定移
      送而為獨立之民事訴訟，則原審依自由心證為與刑事判決相異之認定，即無違
      法之可言，最高法院三十八年穗上字第八十七號、七十年台上字第二五四五號
      判決、五十年台上字第八七二號分別著有判例，可資參照。台灣高等法院台中
      分院九十二年度交上易字第一四一號刑事判決固判決被告無罪確定，惟被告之
      自小貨車與陳媽鍊之機車並非迎面對撞，陳媽鍊係騎機車沿彰化縣芳苑鄉○○
      路、由二林鎮往芳苑鄉方向行駛至斗苑路三合段與斗苑路三合段七十三巷交叉
      口時，欲左轉進入同段七十三巷，為圖一時方便提前左轉而跨越該路段之分向
      限制線斜線通過芳苑鄉○○路○○段由芳苑鄉往二林鎮○○○○道，被告既自
      陳於車禍發生前距離陳媽鍊有六、七十公尺之遠時即發現陳媽鍊騎乘機車斜穿
      馬路，向其車道駛來，被告應有充分之時間與空間採取閃避措施而未為，竟繼
      續前行致撞擊陳媽鍊人車，被告就本件車禍之發生顯有肇事責任。台灣高等法
      院台中分院九十二年度交上易字第一四一號刑事判決既有違誤，故本件被告刑
      事所涉過失致人於死罪部分雖經判決無罪確定，仍不得認被告就本件車禍發生
      不具過失，而毋需負損害賠償責任。
三、證據：提出戶籍謄本兩件、收據影本、估價單（代收據）影本各一份為證。
乙、被告方面：
一、聲明：原告之訴及假執行之聲請均駁回。
二、陳述：對於台灣高等法院台中分院九十二年度交上易字第一四一號刑事判決沒有
    意見，本件車禍是陳媽鍊來撞被告，被告才是被害人，本件應依刑事訴訟確定判
    決確定責任歸屬，被告並無過失。
丙、本院依原告聲請調閱台灣高等法院台中分院九十二年交上易字第一四一號刑事卷
    宗。
    理      由
一、本件原告主張：陳媽鍊於八十九年八月五日十九時三十分許，騎乘車號ＫＲＯ－
    三八六號機車沿彰化縣芳苑鄉○○路、由二林鎮往芳苑鄉方向、行駛至斗苑路三
    合段與斗苑路三合段七十三巷交叉口時，見對面車道無來車，遂欲左轉進入同段
    七十三巷道，詎被告駕駛車號ＥＴ－七一九Ｏ自用小貨車沿彰化縣芳苑鄉○○路
    、由芳苑鄉往二林鎮方向行駛，違規高速行駛，過失撞及陳媽鍊所騎乘之機車，
    致陳媽鍊因此傷重不治死亡，被告顯係不法侵害他人生命權，原告爰依民法第一
    百八十四條第一項前段、第一百九十二條第一項、第一百九十四條規定請求被告
    賠償原告慰撫金各一百五十萬元，及賠償原告丙○○支出殯葬費四十二萬九千七
    百七十元等語；被告則以：本件應依刑事確定判決決定責任歸屬，被告並無過失
    等語，資為抗辯。
二、按「行車速度，依標誌或標線之規定，無標誌或標線者，應依左列規定：三、行
    經彎道、坡路、狹路、狹橋、隧道、泥濘或積水道路、無號誌之交岔路口、道路
    修理地段或行近工廠、學校、醫院、車站、會堂、娛樂、展覽、競技等公共場所
    出、入口及其他人車擁擠處所，或因雨霧致視線不清或道路發生臨時障礙時，均
    應減速慢行，作隨時停車之準備，道路交通安全規則第九十三條第一項第三款固
    定有明文。惟駕駛人行車經過無號誌之交岔路口，之所以必需減速慢行作隨時停
    車之準備，自係因為在交岔路口無號誌管制，路口各方來車之車行線本屬衝突，
    參與交岔路口交通之各方來車如未減速慢行作隨時停車之準備，不免造成危險，
    而非防範對向來車跨越分向限制線駛進來車道行駛，其理甚明。
三、經查：
（一）依卷附道路交通事故調查報告表（見台灣彰化地方法院檢察署八十九年度相字
      第六四八號卷第三十一頁）、現場及車損照片（見上開相驗卷宗第七頁、第三
      十五頁）所示，本件車禍地點為劃有分向限制線之雙向二線道、無號誌交通路
      口，限速四十公里以下，肇事後警員到場前，被告所駕駛之小自客貨車業已離
      開肇事現場，陳媽鍊之重機車則頭西尾東左倒於二林往芳苑方向之車道內，機
      車與斗苑路三合段七三巷口間留有略呈西東走向之機車刮地痕三、一公尺，被
      告之自小客貨車左前車燈上方鈑金往內（朝駕駛人方向）凹陷、左大燈旁之塑
      膠破裂，陳媽鍊之重機車前置物籃受撞後右側朝內凹陷，顯示車禍當時被告之
      自小客貨車與陳媽鍊之重機車係迎面對撞，足認陳媽鍊於肇事當時係逆向行駛
      斜穿道路無疑。原告主張：被告之自小貨車與陳媽鍊之機車並非迎面對撞（實
      非正撞）云云，並無足取。陳媽鍊既非行經（或穿越）無號誌之交岔路口，顯
      非道路交通安全規則第九十三條第一項第三款所欲保護之對象。且本件除被告
      於偵查中自陳：「看到陳媽鍊行駛於對向車道時，自己的車速在四十公里以下
      」之外（見上開相驗卷第十七頁），並無任何被告超速行駛之積極證據，原告
      主張被告違規高速行駛云云，亦無足取，自難認被告有何疏失。
（二）原告另主張：被告於刑事案件中自陳於車禍發生前距離陳媽鍊有六、七十公尺
      之遠時即發現陳媽鍊騎乘機車斜穿馬路向其車道駛來，被告應有充分之時間與
      空間採取閃避措施而未為，竟繼續前行致撞擊陳媽鍊人車，被告就本件車禍之
      發生顯有肇事責任云云。然按，汽車行駛時，駕駛人應注意車前狀況及兩車併
      行之間隔，並隨時採取必要之安全措施，道路交通安全規則第九十四條第三項
      固定有明文。惟陳媽鍊之機車倒地刮痕距路面邊線約為一公尺左右，有上開道
      路交通事故調查報告表可稽，由此參照被告自用小貨車車損之位置，並考量被
      告之車寬為一點二公尺，足認被告於車禍當時業已採取相當之閃避措施而偏向
      路邊方向閃避；況且陳媽鍊係逆向行駛斜穿道路之分向限制線，被告在遵行車
      道內行駛，自無可能期待被告完全停車，或完全駛離道路範圍供陳媽鍊通行（
      且即使完全停車、完全駛離道路範圍亦無法避免陳媽鍊逆向斜穿道路可能發生
      之碰撞）。且依常情，被告亦可信賴陳媽鍊不致於逆向斜穿道路逾越分向限制
      線，本件顯難認為被告所採取閃避之措施未盡其注意義務。台灣省車輛行車事
      故覆議鑑定委員會鑑定結果認：「陳媽鍊酒後無照駕駛重機車，行經劃有分向
      限制線路段逆向行駛斜穿道路為肇事原因，甲○○無肇事原因」（見台灣彰化
      地方法院檢察署九十年度偵續字第三號偵查卷宗卷第六十八頁），亦同此認定
      。又本件被告涉犯過失致人於死罪刑事部分，經原告提出刑事告訴，檢察官提
      起公訴後，本院刑事庭雖以九十年度交訴字第二０三號判決判處被告有期徒刑
      五月，如易科罰金以三百元折算一日。但被告上訴後，台灣高等法院台中分院
      業以九十二年交上易字第一四一號判決撤銷第一審判決，判決被告無罪確定在
      案等情，亦經本院調閱上開刑事卷宗審閱無訛，被告就本件車禍之發生並無肇
      事責任，至為明確。
四、被告就本件車禍之發生既無肇事責任。從而，原告依民法第一百八十四條第一項
    前段、第一百九十二條第一項、第一百九十四條規定，請求被告給付原告丙○○
    一百九十二萬九千七百七十元，給付原告乙○○○一百五十萬元，及均自起訴狀
    繕本送達之翌日起至清償日止，按年息百分之五計算之利息，為無理由，應予駁
    回。
五、原告之訴既經駁回，其假執行之聲請失所附麗，併駁回之。又兩造其餘主張及所
    提證據，均與本院上開論斷無涉或無違，爰不予贅述，併此敘明。
結論：原告之訴為無理由，依民事訴訟法第七十八條、第八十五條第一項前段，判決
如主文。
中      華      民      國    九十二    年    十二    月      四        日
                                        民事第一庭
~B審判長法官  林金灶
~B      法官  羅秀緞
~B      法官  王昌鑫
右為正本係照原本作成。
如對本判決上訴，應於判決送達後二十日內向本院提出上訴狀。
~B法院書記官  張俞文
中      華      民      國    九十二    年    十二    月      四        日


司法院資訊處製作；財團法人民間司法改革基金會備份。
